【裁判字號】    98,交簡上,3
【裁判日期】    990225
【裁判案由】    業務過失傷害
【裁判全文】
福建金門地方法院刑事判決         98年度交簡上字第3號
    上  訴  人  福建金門地方法院檢察署檢察官
    被上 訴 人
    即  被  告  甲  ○
上列上訴人因被告業務過失傷害案件，不服本院97年度城交簡字
第39號中華民國98年5月21日第一審判決（起訴案號：97年度偵
字第409號），提起上訴，本院管轄之第二審合議庭判決如下：
    主  文
上訴駁回。
    事  實
一、甲○係址設於金門縣金城鎮○○○路38巷1弄7號亞郁營造有
    限公司（下稱亞郁公司）之經理，以建築及土木工程為業，
    為從事業務之人。該公司於民國96年11月間，承攬位於金門
    縣金城鎮○○路浯江橋至賢厝三角圓環路段路面改善工程，
    甲○為該工程之實際負責人，其應注意工程進行中，應樹立
    警告標誌，及夜間反光或施工警告燈號或派人指揮，以確保
    施工時該路段行車安全，按其情節又非不能注意，竟疏未注
    意於夜間安裝警告燈，致道路使用人乙○○於同年11月20日
    晚上6時50分許，駕駛車牌號碼WZS-067號輕型機車行經該路
    段時，亦應注意而疏未注意行經施工路段應作隨時停車之準
    備，不慎撞擊馬路中央突出路面之人孔蓋而未停車，反往右
    閃避摔倒，因此受有左大腿外側挫傷、頭部左側血腫、暈眩
    、脖子肌肉疼痛等傷害。甲○於上開車禍事故後，於尚不知
    何人為該工程實際負責人之際，向福建金門地方法院檢察署
    檢察官自首，其係該工程之實際負責人，並接受審判。
二、案經乙○○訴請福建金門地方法院檢察署檢察官偵查聲請簡
    易判決處刑。
    理  由
一、按被告以外之人於審判外之陳述，雖不符刑事訴訟法第159
    條之1至第159條之4之規定，而經當事人於審判程序同意作
    為證據，法院審酌該言詞陳述或書面陳述作成時之情況，認
    為適當者，亦得為證據。刑事訴訟法第159之5條定有明文。
    又被告之自白，非出於強暴、脅迫、利誘、詐欺、疲勞訊問
    、違法羈押或其他不正之方法，且與事實相符者，得為證據
    。被告以外之人於審判外向法官所為之陳述，得為證據。被
    告以外之人於偵查中向檢察官所為之陳述，除顯有不可信之
    情況者外，得為證據。刑事訴訟法第156條、第159-1條定有
    明文。查被上訴人即被告於本院準備程序時（本院卷第40頁
    ），對於本案偵查卷內之人證、書證，均同意作為證據，且
    經本院審酌卷內各該人員陳述時之情狀，均查無被違法取供
    或非出於自由意志之情形，相關書證亦查無違法取證或造假
    虛捏之情事，有顯然不可信之情況，以之作為本案之證據，
    皆屬適當，依前揭規定，本判決以下所引用之人證、書證均
    認有證據能力，合先敘明。
二、認定犯罪事實之證據及理由
   （一）訊據被告固承認該公司疏未注意於夜間安裝警告燈已
         被破壞，人孔蓋超出路面，致告訴人乙○○於上開時
         間，騎輕型機車行經上開路段時，不慎撞擊馬路中央
         突出路面之人孔蓋而摔倒，因此受有左大腿外側挫傷
         、頭部左側血腫、暈眩、脖子肌肉疼痛等傷害之事實
         ，唯否認其應負主要過失之責任，辯稱：告訴人騎車
         行經上開施工路段沒有注意路面應為肇事主因云云。
         經查：被告係亞郁公司之經理，為從事業務之人。該
         公司於96年11月間，承攬位於金門縣金城鎮○○路浯
         江橋至賢厝三角圓環路段路面改善工程，其為該工程
         之實際負責人，疏未注意於夜間安裝警告燈，致告訴
         人乙○○於上開時間，騎機車行經該路段時，不慎撞
         擊馬路中央突出路面之人孔蓋而摔倒，因此受有左大
         腿外側挫傷、頭部左側血腫、暈眩、脖子肌肉疼痛等
         事實，業據被告坦白承認（詳見他62號偵卷第10-11頁
         、第50-51頁），核與證人即告訴人乙○○於於警詢、
         偵查時證述之情節相符（詳見他62號偵卷第11頁、第
         51-52頁），亦有證人即當時處理車禍事故金城警察所
         員警趙勇謀之證述（當時沒有夜間警示燈等情，詳見
         409 號偵卷第9-10頁筆錄）、警製道路交通事故現場
         圖（他62號偵卷第29-30頁）、道路交通事故調查表（
         一）、（二）（他62號偵卷第31-32頁）、現場照片12
         張（62號他字卷第39-44頁）、行政院衛生署金門醫院
         診斷證明書（62號他字卷第4頁）在卷可資佐證，足證
         被告任意性自白與事實相符，事證明確，犯行堪以認
         定，應予依法論科。
   （二）按「施工地段之標誌、標線、號誌經主管機關同意後
         ，由施工單位設置」、「道路因施工、養護或其他情
         況致交通受阻，應視需要設置各種標誌或拒馬、交通
         錐等，夜間應有反光  或施工警告燈號，必要時並應
         使用號誌或派旗手管制交通。」，道路交通標誌標線
         號誌設置規則第4條第3項、第145條分別有明文規定。
         次按挖掘道路，應事先向公路主管或市區道路主管機
         關申請許可，主管機關許可時，應知會當地警察機關
         ；工程進行中，並應樹立警告標誌，夜間並安裝警告
         燈；工程完竣後，應立即撤除並將障礙物清除。道路
         交通安全規則第143條定有明文。第查，被告係上開路
         段管線埋設之施工單位亞郁公司之負責人之子，因該
         公司之負責人即其父親年老生病，無法勝任公司之負
         責人，其為實際負責人等情，除被告於偵查中自首在
         卷，並提出刑事陳報、敏盛醫院龍潭分院診斷證明書
         為憑（他字卷第13-14頁）。則被告身為施工單位負責
         人，於前揭時間，在上開路段施工時，使該路段雙車
         道因施工而部分縮減車道寬度，本應注意上揭規定，
         而妥善設置夜間反光或施工警告燈號，竟疏未注意及
         此，而未注意所設置之警告燈號已經故障或因故移位
         失去功效，而未於設置夜間相關警告標誌，而使用路
         人誤撞擊人孔蓋，影響行車安全，以致肇事，被告之
         行為於本件肇事自有過失，況本件交通事故經送鑑定
         結果，亦認施工廠商（即亞郁公司）夜間未安裝警告
         燈，為肇事主因，告訴人乙○○騎輕機車，行經道路
         施工路段，未減速慢行，作隨時停車之準備，則為肇
         事次因，有福建省金門縣車輛行車事故鑑定委員會
         （97）鑑字第088號鑑定意見書1件存卷為憑（62號他
         字第23-25頁）。從而，被告之過失，及其過失行為與
         乙○○受傷結果間之因果關係，均至為灼然，堪予認
         定。
   （三）按行車速度，依速限標誌或標線之規定，無速限標誌
         或標線者，應依下列規定：二、行經道路施工路段處
         所，應減速慢行，作隨時停車之準備。又汽車行駛時
         ，駕駛人應注意車前狀況，並隨時採取必要之安全措
         施。道路交通安全規則第93條第1項第2款、第94條第3
         項分別定有明文。經查告訴人乙○○騎輕機車於行經
         上開施工路段時，因馬路翻修，行駛於靠馬路中央處
         ，不慎撞上馬路中央突出路面的人孔蓋而往右邊作閃
         避動作，仍閃避不及，以致肇事一節，亦經告訴人於
         警詢、檢察官偵查中證述明確（偵卷第34頁），足見
         告訴人乙○○騎機車行經施工路段，撞擊人孔蓋後並
         未減速慢行，立即採取安全之措施，作隨時停車之準
         備，而是「往右閃避」，才會人車摔倒在地，益證其
         對此事故發生與有過失，此亦有上開鑑定意見書1件在
         卷可憑（62號他字第23-25頁）。又本件是先有被告疏
         未於施工路段設置夜間相關警告標誌，後有告訴人騎
         車誤撞擊中央突出路面之人孔蓋，疏未作隨時停車之
         準備，而致肇事，被告自應負主要過失責任，被告認
         為告訴人應負主要過失，顯與事實不符，故其抗辯顯
         非可採。然乙○○對此事故與有過失一節，僅為民事
         過失相抵之問題，仍不能以此解免被告之罪責，併予
         敘明。
三、原審以被告罪證明確，依刑事訴訟法第449條第1項、第454
    條第2項、刑法第284條第2項前段、第62條前段、第41條第1
    項前段及刑法施行法第1條之1等規定，並審酌被告自首係公
    司實際負責人，對案發路段突出刨除路面達8公分之人孔蓋
    ，疏未依規定於其周圍安裝夜間警示燈或其他防範措施，致
    告訴人騎車經過時跌倒受有事實欄所述之傷害，未賠償告訴
    人所受損害等一切情狀，量處有期徒刑4月，如易科罰金，
    以新臺幣一千元折算一日，其認事用法均無違誤，量刑亦屬
    妥適。被告對於原審判決亦無不服之處。又按有關刑之量定
    ，乃實體法上賦予法院得為自由裁量之事項，倘原審法院量
    刑未逾越法律所規定之範圍，又無濫用權限之情形，即不得
    任意指摘為違法，原審業已審酌如前所載被告犯罪時之一切
    情狀，而判處有期徒刑4月，核屬允當。至於告訴人指控其
    上開肇事後傷勢逐漸加重，請求檢察官為其提起上訴一節，
    經本院依職權請金門醫院鑑定結果以「…病患主述從98年3
    月起，發現左髖部感覺異常…。經電腦斷層掃描檢查發現，
    第4-5腰椎，及第5腰椎第1薦椎之椎間盤有突出現象，並已
    經造成脊椎狹窄，病患開始接受復健治療…96年11月20日後
    因無法入睡接受精神科就診…。綜合乙○○之病史，病患之
    腰椎椎間盤突出症，似乎無明顯證據，能以證明其與本次車
    禍有立即直接之關係。但左髖部之疼痛，與左頭部血腫同一
    側，可能是車會造成之次要外傷，可能如頭部撞擊時，造成
    腦挫傷般地，因震動腰椎，而造成腰椎間盤突出，及神經根
    被牽扯致傷。再加上長期睡眠，致每日給予椎間盤休息時間
    不夠、肌肉緊繃，增加作用於椎間盤的壓力，以及於因左髖
    部疼痛，造成走路之輕微跛行，均有可能使腰椎椎間盤突出
    漸漸嚴重，終致症狀出現…但因發病時機與車禍有一段時間
    區○○○段時間剛好腰椎椎間盤發展時間，因此造成證明二
    者關係的困難。結論：車禍與腰椎椎間盤突出症，應有間接
    關係」，此有金門醫院98年11月19日函附鑑定報告可憑，當
    事人對於上開鑑定報告均無不服之處，而鑑定人屬於復健科
    專科醫師，有足夠專業知識鑑定告訴人之病況，其出具之鑑
    定報告亦無不符專業或程序之處，自堪採信，因此告訴人於
    96年11月20日車禍後，於98年4月2日陳述其於同年3月罹患
    腰椎椎間盤突出原因並非直接來自於上開車禍，益見告訴人
    所稱其因上開車禍導致傷勢加重情形與事實不符，因此檢察
    官以告訴人具狀表示「本件交通事故經福建省金門縣車輛行
    車事故鑑定委員會鑑定結果，認被告未依規定於施工道路周
    圍安裝夜間警示燈或其他防範措施應為肇事主因，故被告之
    過失程度重，而告訴人因此所受之傷害亦屬非輕，原審卻僅
    判處被告有期徒刑4月，並得易科罰金，量刑顯然過輕」
    等情，認原審量刑實屬過輕為由提起上訴，亦無理由，應予
    駁回。
據上論斷，應依刑事訴訟法第455條之1第1項、第3項、第368條
，判決如主文。
本案經檢察官張漢森到庭執行職務。
中    華    民    國    99    年    2    月    25    日
                  刑 事 庭  審判長  法  官  康樹正
                                    法  官  周美玲
                                    法  官  張珈禎
上列正本證明與原本無異。
本件不得上訴。
                                    書記官  許永溪
中    華    民    國    99    年    2      月    25    日

司法院資訊處製作；財團法人民間司法改革基金會備份。
